【裁判字號】    95,訴,878
【裁判日期】    950731
【裁判案由】    毒品危害防制條例
【裁判全文】
臺灣高雄地方法院刑事判決               95年度訴字第878號
公  訴  人  臺灣高雄地方法院檢察署檢察官
被      告  甲○○
                    （現在臺灣高雄女子監獄另案執行中）
上列被告因毒品危害防制條例案件，經檢察官提起公訴（台灣高
雄地方法院檢察署95年度毒偵字第1821號），本院依簡式審判程
序，判決如下：
    主  文
甲○○施用第一級毒品，累犯，處有期徒刑拾壹月。
    事實及理由
一、本件被告甲○○所犯為死刑、無期徒刑或最輕本刑為3 年以
    上有期徒刑以外之罪，其於準備程序中就被訴事實為有罪之
    陳述，經法官告知簡式審判程序之旨，並聽取公訴人及被告
    之意見後，依刑事訴訟法第273 條之1 第1 項規定，裁定由
    受命法官獨任進行簡式審判程序，合先敘明。
二、本件犯罪事實及證據，均引用檢察官起訴書之記載（如附件
    ），並補充犯罪事實欄一、第7 行：「甲○○因有施用第一
    級毒品海洛因之習慣，故自民國95年1 月6 日起至同月12日
    止，在位於高雄市前鎮區○○○街23號住處內，以將第一級
    毒品海洛因加入香菸內點火吸食或將之置於注射針筒內注射
    入體內之方式，以約每日施用1 次至2 次之頻率，施用第一
    級毒品海洛因數次，又於同年6 月11日，在上揭地點施用第
    一級毒品海洛因1 次」。證據部份補充：「被告甲○○於本
    院審判中之自白」。
三、按海洛因係毒品危害防制條例第2 條第2 項第1 款所稱之第
    一級毒品，是被告施用海洛因之行為，係犯該條例第10條第
    1 項之施用第一級毒品罪。被告持有第一級毒品，嗣進而施
    用之，持有之低度行為應為施用之高度行為所吸收，不另論
    罪。被告上揭施用第一級毒品之行為後，嗣於94年2 月2 日
    新修正公布、自95年7 月1 日施行之刑法將原刑法第56條關
    於連續犯之規定廢除。準此，本件關於被告數次施用第一級
    毒品海洛因之犯行，依修正前刑法第56條之規定，被告本應
    構成施用第一級毒品罪之連續犯，依法並得加重其刑；修正
    後之刑法既將連續犯之規定廢除，則數次觸犯同一罪名之數
    行為，原則上固應分論併罰，然倘該數次行為之時間場所均
    甚為接近、行為人使用相同或近似之犯罪手段、或是利用同
    一之機會、行為人主觀上係基於一持續進行之犯罪意思、及
    各行為間均具有密接關係，而將其數次行為評價為一個行為
    係符合社會相當性之概念者，亦即具有「犯意之單一性」、
    「構成要件之同一性」、「行為之密接性」、「侵害法益之
    同一性」，則應包括性地視為一個犯罪行為，即所謂「包括
    一罪」。而施用毒品此一犯罪類型之行為人，通常具有反覆
    施用毒品之習癖，即已將此施用毒品之犯罪行為內化為其性
    向、性格之中，進而在時間、空間均密接之情形下，反覆不
    斷地進行施用毒品之同一犯罪行為，而屬犯罪學理上之「常
    習犯」（或稱「習慣犯」），行為人實施此種施用毒品犯罪
    之意思，無論施用一次或多次，均包含在原有之犯意之內，
    故應僅包括地成立一罪。經查，本案被告自95年1 月6 日起
    至同月12日止，以每日施用1 次至2 次不等之頻率，數次施
    用毒品海洛因，又於同年6 月11日施用1 次，而觀其施用之
    時間地點尚屬密接，施用手段亦均相同（均使用抽煙或針筒
    注射方式），顯然被告確已有反覆施用海洛因之習慣，主觀
    上係基於一持續進行之施用毒品犯意，依社會一般之觀念，
    將上揭數次施用行為，視為一個施用毒品之犯罪行為核屬相
    當，亦符合刑法第56條連續犯規定刪除之意旨（參照該條刪
    除之立法理由第4 點），依前揭說明，應包括性地論以一罪
    。比較新舊法，此部分以新法較有利於被告，依新修正刑法
    第2 條第1 項但書之規定，應認被告僅成立實質上一罪。另
    被告曾於92年間因違反毒品危害防制條例案件，經本院以91
    年雄簡字第1042號判決判處有期徒刑2 月確定，並於92年10
    月26日執行完畢之事實，有臺灣高等法院被告前案紀錄表在
    卷可按，其受有期徒刑執行完畢，5 年以內再故意犯本件有
    期徒刑以上之罪，不論依修正前之刑法第47條，或修正後之
    刑法第47條第1 項之規定，均構成累犯，對被告而言並無有
    利或不利之情形，自不生新舊法比較之問題，應逕依修正前
    之刑法第47條規定，論以累犯，並加重其刑。爰審酌被告前
    已因施用毒品案件經觀察、勒戒及強制戒治，本應徹底戒除
    毒癮，而今竟繼續施用毒品，顯見並無戒除毒害之決心，應
    藉由刑罰之執行矯正其行，然念其施用毒品乃自戕一己之身
    體健康，行為本身對社會所造成之危害並非直接、鉅大，且
    犯後坦承犯行，並考量其施用毒品之次數等一切情狀，量處
    如主文所示之刑，以資懲儆。
四、據上論斷，應依刑事訴訟法第273 條之1 第1 項、第284 條
    之1 、第299 條第1 項前段，毒品危害防制條例第10條第1
    項、第18條第1 項前段，刑法第11條、第2 條第1 項前段、
    但書，修正前刑法第47條，判決如主文。
中    華    民    國    95    年    7     月    31    日
                  刑事第十四庭  法  官  紀凱峰
以上正本證明與原本無異。
如不服本判決，應於收受送達後10日內向本院提出上訴書狀。
中    華    民    國    95    年    7     月    31    日
                                書記官  黃進遠
附錄：毒品危害防制條例第10條第1項
施用第一級毒品者，處 6 月以上 5 年以下有期徒刑。


司法院資訊處製作；財團法人民間司法改革基金會備份。
